臺灣高等法院民事裁定　　　　　　　　　100年度抗字第459號
抗　告　人　林俊一
上列抗告人因與相對人劉文杰、羅桂芳等間債務人異議之訴事件
聲請停止執行，對於中華民國100年3月4日臺灣板橋地方法院100
年度聲字第45號裁定提起抗告，提起一部抗告，本院裁定如下：
    主      文
抗告駁回。
原裁定所命抗告人提供擔保之金額應降低為新台幣參拾陸萬捌仟
參佰參拾參元。
抗告費用由抗告人負擔。
    理      由
一、本件聲請及抗告意旨略以：相對人係以對林水益之拍賣抵押
    物裁定強制執行座落新北市樹林區○○○段上石頭溪小段93
    之1地號土地，執行案號為原法院100年度司執星字第5689號
    （下稱系爭執行事件），抗告人則為系爭土地之繼承人。相
    對人所提出之 4紙本票中，有兩紙金額曾遭塗改，已屬無效
    ，且全部之本票自到期日起迄今均逾 3年，債權時效亦已消
    滅，故抗告人已對相對人提起債務人異議之訴（原法院 100
    年度訴字第 411號），請求確認上開土地上之新臺幣（下同
    ） 200萬元抵押債權不存在，及請求撤銷系爭執行事件。為
    免於判決確定前遭受難以回復之損害，爰聲請停止系爭執行
    事件之執行程序，固蒙原法院裁定准予伊供擔保 200萬元後
    ，於原法院100年度訴字第411號第三人異議之訴事件（下稱
    系爭第三人異議之訴）判決確定前停止執行，惟伊係因經濟
    困難，實無任何經濟能力提出擔保。縱認伊需提出擔保，其
    數額應依標的物停止執行後，債權人未能即時受償或利用該
    標的物所受之損害額，或其因另供擔保強制執行所受之損害
    額定之，非以標的物之價值或其債權額為依據，原裁定命擔
    保之金額亦有過高等語。
二、按有回復原狀之聲請，或提起再審或異議之訴，或對於和解
    為繼續審判之請求，或提起宣告調解無效之訴、撤銷調解之
    訴，或對於許可強制執行之裁定提起抗告時，法院因必要情
    形或依聲請定相當並確實之擔保，得為停止強制執行之裁定
    ，強制執行法第 18條第2項定有明文。次按法院依強制執行
    法第 18條第2項規定，以裁定命債務人供擔保後停止強制執
    行，其擔保金額之多寡應如何認為相當，原屬於法院職權裁
    量之範圍，如已斟酌債權人因停止執行所應受之損害，雖非
    當事人所可任意指摘。惟抗告法院仍得依職權認定該擔保金
    是否相當，予以提高或降低之。而擔保金額之數額應依標的
    物停止執行後，債權人未能即時受償或利用該標的物所受之
    損害額，或其因另供擔保強制執行所受之損害額定之，非以
    標的物之價值或其債權額為依據（最高法院85年度台抗字第
    381號及同院91年度台抗字第429號裁判意旨參照）。
三、經查，抗告人提起系爭第三人異議之訴，現於原法院審理中
    ，業經原法院調閱卷宗查核屬實，故抗告人聲明願供擔保，
    聲請停止系爭執行事件之強制執行程序，核與強制執行法第
    18條第 2項之要件相符，應予准許。又系爭土地上設定之最
    高限額抵押權雖為200萬元（見原審卷第5頁），然相對人聲
    請系爭執行事件時主張之債權額僅為 170萬元，此有原法院
    89年度拍字第990號裁定附卷可稽（見本院卷第 14頁），是
    相對人因停止執行所可能受之損害，其數額應以 170萬元為
    計算基礎。復審酌系爭第三人異議之訴得上訴第三審，依據
    各級法院辦案期限實施要點規定，其第一、二、三審審判案
    件之期限分別為1年4月、2年、1年，合計4年4月，依債權金
    額年息百分之 5之法定利息計算，抗告人提起債務人異議之
    訴，聲請供擔保而停止執行，致相對人執行延宕所可能遭受
    之損害額約為368,333元（1,700,000×5％×52÷12＝368,
    333，元以下四捨五入）。
四、綜上所述，原法院依抗告人之聲請，准其供擔保後予以停止
    系爭執行事件之強制執行程序，於法並無不合。至抗告意旨
    指摘原裁定命供擔保金額不當，係屬法院職權裁量事項，非
    當事人得任意指摘，是其抗告，為無理由，應予駁回。惟原
    裁定命提供擔保之金額過高，應由本院依職權予以降低如主
    文第二項所示，爰裁定如主文。
中    華    民    國   100    年    4     月    21    日
                    民事第十七庭
                        審判長法  官  藍文祥
                              法  官  張競文
                              法  官  陳麗芬
正本係照原本作成。
本裁定除以適用法規顯有錯誤為理由外，不得再抗告。如提起再
抗告，應於收受後10日內委任律師為代理人向本院提出再抗告狀
。並繳納再抗告費新台幣１千元。
中    華    民    國   100    年    4     月    22    日
                              書記官  張永中